臺灣高等法院高雄分院刑事裁定　　　　 96年度交抗字第111號
抗　告　人
即受處分人　甲○○
上列抗告人因違反道路交通管理處罰條例聲明異議案件，不服臺
灣屏東地方法院中華民國96年4 月30日裁定（96年度交聲字第1
號），提起抗告，本院裁定如下：
    主  文
抗告駁回。
    理  由
一、抗告意旨略以：抗告人於民國95年10月24日19時13分許，駕
    駛車牌號碼UZ-4869 自小客車，行駛國道1 號南下337 公里
    時，抗告人未駛離外車道，被誤為行駛路肩，且舉發員警並
    無照相存證，況當時警車在前，抗告人不可能仍駛入路肩，
    原審徒憑員警證詞，且對抗告人要求調取仁德休息站公有錄
    影記錄，原審未說明不予採納之理由，有採證之違失，爰提
    起抗告，請求撤銷原裁定，另為適法之裁定等語。
二、按汽車行駛高速公路，不得在路肩上行駛，利用路肩超越前
    車或倒車；汽車行駛於高速公路或設站管制之道路，而不遵
    管制之規定者，處汽車駕駛人新臺幣（下同）3,000 元以上
    6,000 元以下罰鍰；高速公路交通管制規則第9 條第1 項第
    2 款及道路交通管理處罰條例第33條第1 項定有明文。且汽
    車駕駛人駕駛汽車違反道路交通管理處罰條例第33條規定者
    ，除應依該條所規定之罰鍰處罰外，並應予記違規點數1 點
    ；道路交通管理處罰條例第63條第1 項第1 款亦有明文。
三、查本件抗告人即受處分人甲○○（下稱抗告人）於95年10月
    24日19時13分許，駕駛車牌號碼UZ-4869 自用小客車行至國
    道一號南下337 公里處時，因有違規行駛路肩之情形，經內
    政部警政署國道公路警察局第四警察隊執勤員警當場攔停告
    知違規行為，並以95年10月24日公警局交字第Z00000000 號
    舉發違反道路交通管理事件通知單逕予舉發，因抗告人未於
    95年11月8 日以前自動繳納罰鍰，亦未到案聽候裁決，另向
    交通部公路總局高雄區監理所屏東監理站提出陳情，嗣經屏
    東監理站轉請原舉發單位查明事實逕復抗告人，經原舉發單
    位函覆：「因維護高速公路行車安全與秩序，於易肇事路段
    採當場攔查方式舉發違規車輛，遏止違規車輛繼續違規，避
    免造成交通危害。本件係執行員警在仁德服務區○路○○○
    道間，因拓寬工程有些路段擺設鈕澤西護欄封閉路肩，僅南
    向336.7 公里至337.3 公里處有路肩，當時執行警員行經南
    向337 公里處，發覺抗告人駕駛之車輛突然變換至右側路肩
    超越前車行駛，乃依法攔車稽查，抗告人違規行為屬實」，
    原處分機關乃於95年12月11日以屏監違字第裁82-Z00000000
    號裁決書罰鍰4,000 元，並記違規點數1 點之事實，有舉發
    違反道路交通管理事件通知單、交通部公路總局高雄區監理
    所屏東監理站95年12月6 日高監屏字第0950044409號函、內
    政部警政署國道公路警察局第四警察隊95年11月30日公警四
    交字第0950471982號函、裁決書在卷可稽。
四、抗告人雖以上揭情詞置辯，惟按交通勤務警察或依法令執行
    交通稽查任務人員，開單舉發違反道路交通管理處罰條例所
    列之違規事實，經公路主管機關或警察機關所為之裁決處罰
    ，本質上為行政處分，係公務員基於職務上權力，依法就特
    定之具體事件所為，並具有公法上效果之單方行政行為。根
    據公務員為公法上行為具有公信力之原則，該行政處分當可
    被推定為真正，且其據以依法處分之事實認定，亦應可推定
    為正確無誤，故本此公信原則，立法者乃賦予行政機關違反
    道路交通事件統一裁罰基準及處理細則等相關規定，使交通
    勤務警察或依法令執行交通稽查任務人員得當機處分，以達
    成維護交通秩序及公共安全之行政目的。反之，若謂公務員
    一切行政行為，均需預留充分之證據，以證明其所認定之事
    實為真，則國家行政勢必受到相當程度之阻礙，而且相關行
    政目的亦難以順利達成。故刑事訴訟法中就犯罪證據有關之
    規定，與屬於行政秩序罰之交通違規裁罰本旨不相符合之部
    分，自不在得以準用之列。則交通違規行政爭訟之舉證責任
    原理，應非如刑事案件必須超越任何合理懷疑，始可為有罪
    判決之嚴格證明程度，而係與民事訴訟之舉證責任原理相類
    似，亦即，基本上應就行政機關與人民所各自主張有利於己
    之事實，分配其應盡之舉證責任，而非逕予適用刑事訴訟法
    上之「無罪推定」原則，此觀諸行政訴訟法第136 條規定行
    政訴訟程序準用民事訴訟法第277 條舉證責任分配原則之立
    法意旨，即可明瞭。且依執行本件告發勤務之內政部警政署
    國道公路警察局第四警察隊警員黃武寅於原審證稱：「當時
    我與吳嘉禎執行巡邏勤務，範圍從新市收費站北上到麻豆迴
    轉南下到路竹交流道；因仁德休息站到路竹交流道路段施工
    ，封閉路肩，只有33 6.3公里到337.3 公里處有缺口，路肩
    未封閉，我們駕駛巡邏車行駛於外側車道上，由後照鏡看到
    抗告人車輛行駛到路肩上超車，再切回外側車道，而在警車
    的後方，我隨後就將抗告人攔下，當時抗告人是說要下路竹
    交流道而走錯了，但抗告人行駛是在336 公里處，而路竹交
    流道是在337.6 公里到338 公里處，抗告人無法自路肩直行
    下交流道，因為路肩有封閉，必須先回外側車道才能下交流
    道」等語觀之（原審卷第14、15頁），抗告人確有駕車在高
    速公路違規行駛路肩之事實，且係由執行巡邏勤務之交通警
    員黃武寅發現後當場予以舉發，而警員既依法執行職務，自
    有上述原則之適用，該行政行為應可被推定為真正，所據以
    依法處分之事實認定應屬正確無誤。且依其所述違規及舉發
    當時之客觀情事，自不能要求執法警員於舉發前，應先拍照
    或錄影加以存證，抗告人以此指摘本件舉發係有瑕疵，自屬
    無據，並無再依抗告人請求另為調查之必要。
五、本件抗告人違規事證明確，原處分機關援引道路交通管理處
    罰條例第33條第1 項及違反道路交通管理事件統一裁罰基準
    表第33條第1 項第9 款之規定，裁處抗告人應繳納罰款新臺
    幣4,000 元，並記違規點數1 點，核屬允當。抗告人雖不服
    而以上揭事由聲明異議，原審經調查後，認抗告人所辯不足
    採取，乃依道路交通案件處理辦法第19條規定，裁定駁回抗
    告人之異議，並無違誤。抗告人仍執陳詞，指摘原審未依其
    請求查證有無拍照或錄影之相關蒐證，惟依上述說明，本院
    認為並無必要，抗告為無理由，應予駁回。
六、據上論斷，應依道路交通案件處理辦法第26條，刑事訴訟法
    第412 條，裁定如主文。
中　　華　　民　　國　　96　　年　　8 　　月　　28　　日
                  刑事第五庭    審判長法  官  曾永宗
                                      法  官  任森銓
                                      法  官  王伯文
以上正本證明與原本無異。
不得再抗告。
中　　華　　民　　國　　96　　年　　8 　　月　　28　　日
　　　　　　　　　　　　　　　　　　　書記官  黎  珍
